【裁判字號】    90,判,2441
【裁判日期】    901220
【裁判案由】    營利事業所得稅
【裁判全文】
最  高  行  政  法  院  判  決                    九十年度判字第二四四一號
    原      告  雲想衣企業股份有限公司
    代  表  人  甲○○
    被      告  財政部臺北市國稅局
    代  表  人  張盛和
右當事人間因營利事業所得稅事件，原告不服行政院中華民國八十九年三月九日台八
十九訴字第○六九四七號再訴願決定，提起行政訴訟。本院判決如左：
    主  文
原告之訴駁回。
訴訟費用由原告負擔。
    事  實
緣原告民國（下同）八十五年度營利事業所得稅結算申報，關於樣品費及其他費用部
分不服被告之初查核定，申經復查結果，除准予追認其他費用新台幣（下同）五九四
、六九七元外，其餘未准變更，原告仍不服，就樣品費部分，提起一再訴願，遞遭決
定駁回，遂提起行政訴訟。茲摘敘兩造訴辯意旨於次：
原告起訴意旨略謂：一、被告援用財政部六十八年三月十六日台財稅第三一七○九號
函規定，依該函釋內容「先以資產科目列帳，於報廢時再按損費列帳」，其樣品當指
高價值、耐久性之設備或機械而言，早期智慧財產權尚不被重視時代，仿製外國產品
出售，並無被求償風險，國內產業進口高價並具耐久性設備或機械，經仿製後再予外
銷，該樣品動輒數十萬元或逾百萬元，經拆解後仿製研發改良，並提升本國企業之產
製能力與水平，仿製後原件再組合，仍具高價值甚且可以再出售，自應加以規範，以
防企業不當列報費用，刻意降低所得。原告之樣品為衣服，全年金額雖高，但是陸續
購進，即購即用，每件價值不高，亦不具耐久性，拆解後不能縫合，即使縫合亦無法
銷售，顯然與函釋精神有別，強加援用，顯不適法。二、原告情況與函釋所述情況不
同，不能強予援用。原告樣品有部分為進口，部份為國內採購，並非如函釋情況全為
進口。且原告之產品為內銷，並無外銷，與函釋指稱之外銷不同。又原告為製造商，
自行剪裁縫製〔僅部分過程委外加工〕並非函釋所稱委託生產廠商仿製。而依函釋所
稱，樣品委託仿製，其樣品仍保持原有之樣態，亦即樣品仍然完整地存在，並不因此
而消耗。但原告購進樣品在製造過程中被拆解，因此屬生產成本之消耗品，不再是具
有經濟價值的資產，轉列盤存並無價值，只是稽征機關調增所得增加稅收之手段，完
全漠視收入有其必要配合之成本原則。二、又購進樣品是否應先以資產科目列帳，再
於報廢時轉列費用，應以營利事業所得稅查核準則第七十七條之一規定精神為斷。根
據該條文規定原則有二：一是耐用年數超過二年，二是每件金額超過新台幣六萬元。
依據上述規定精神，亦指具「耐用性」且「價值高」之物品方先列資產，原告樣品不
具耐久使用，價值亦不高，於購進即時使用直接以費用列帳，乃會計處理之常態，自
無須先列盤存再經報廢。三、原告產製高價值服裝每年營業額近兩億元，由於係走高
級路線，故樣式極多，有專門之研發設計部門，因此經常購進樣品參放，且隨季節變
化，不斷推陳出新，即購即領用，並無盤存之情形。依據財政部五十九年十月二十三
日台財稅第二八三三九號會規定：「塑膠製品為隨時代而異之新型產品或替代某種商
品，若其流行已過時不通銷，則首批出品後再不製造，故其模具乃純屬消費性工具，
將塑膠製品所用模型（具）改為製造費用准予以製造費用列支。」原告購進之樣品服
裝，有其流行性每年不同，每季各異。樣品之利用係參考其圖案顏色，或參考其式樣
加以重新修改設計，或就其衣領、袖子、肩部、衣襟及附加裝飾花樣擷其精華採納，
參考後樣品無法留供以後利用，依上述函釋精神亦應屬消耗性用品，直接以製造費用
入帳，根本沒有盤存。類此製造過程即須耗用之消耗品，稅法上並無應先列盤存再予
報廢之規定。請判決撤銷一再訴願決定及原處分等語。
被告答辯意旨略謂：按營利事業所得之計算，以其本年度收入總額減除各項成本費用
、損失及稅捐後之純益額為所得額，為行為時所得稅法第二十四條第一項所明定。本
件原告八十五年度營利事業所得稅結算申報，申報營業成本九三、一八三、四一四元
，其中製造費用項下之樣品費六、一一六、一九九元。被告初查，以其會計師稱系爭
樣品費係向國內、外購買服飾供設計時參考，並已拆片，無再行銷售之可能，惟其無
法提示報廢之證明，乃予以轉列盤存，核定營業成本為八七、○六七、二一五元。原
告不服申請複查，復查結果，以系爭樣品費六、一一六、一九九元，原告取具發票即
帳列樣品費，無進料及領用紀錄，其取具國內、外憑證皆為收銀機發票，其內容為何
，無法核明，被告以原告無法提示樣品報廢之證明作為佐證資料，予以轉列盤存，尚
無不合。訴願、再訴願決定除持與被告相同之論見外，並以原告本期營業成本係依其
申報數查核核定，並非依同業利潤標準核定，所稱其申報之毛利率高於同業利潤標準
，被告應無調整之餘地云云，核不足採，遂駁回其訴願、再訴願。原告復執前詞，核
無足採。至財政部五十九年十月二十三日台財稅字第二八三三九號函有關塑膠製品所
用模具之解釋，與本案因無法證明樣品報廢，予以轉列盤存，案情並不相同，要難執
為本案之論據，併予陳明，請判決駁回原告之訴等語。
    理  由
按營利事業所得之計算，以其本年度收入總額減除各項成本費用、損失及稅捐後之純
益額為所得額，為行為時所得稅法第二十四條第一項所明定。本件原告八十五年度營
利事業所得稅結算申報，申報營業成本九三、一八三、四一四元，其中製造費用項下
之樣品費六、一一六、一九九元。被告初查，以其會計師稱系爭樣品費係向國內、外
購買服飾供設計時參考，並已拆片，無再行銷售之可能，惟其無法提示報廢之證明，
乃予以轉則盤存，核定營業成本為八七、○六七、二一五元。原告以其樣品成衣為進
口或國內百貨公司購進，其每件價值僅數千元，因服裝具流行性，每年每季不同，係
屬消耗品，並非耐久性高價值之樣品，且樣品在參考仿製後仍有銷售價值者，亦以低
價再出售，並無盤存情形，被告依財政部六十八年台財稅字第三一七○九號函釋調整
轉列盤存，並不恰當。稅法並無消耗品領用須報備之規定，其樣品即買即用，直接以
製造費用列帳並無不妥，即或無領用紀錄而未能確定期末是否有樣品之盤存，亦不能
全數認為未耗用而轉列盤存；又或因成本紀錄不健全而依同業利潤標準核定成本，惟
其申報毛利率高於同業利潤標準，亦無調整之餘地云云，申經復查結果，以系爭樣品
費六、一一六、一九九元，原告取具發票即帳列樣品費，無進料及領用紀錄，其取具
國內、外憑證皆為收銀機發票，其內容為何，無法核明，被告以原告無法提示樣品報
廢之證明作為佐證資料，予以轉列盤存，尚無不合，乃未准變更。訴願及再訴願決定
除持與原處分相同之論見外，並以原告本期營業成本係依其申報數查核核定，並非依
同業利潤標準核定，所稱其申報之毛利率高於同業利潤標準，被告應無調整之餘地。
遂認原告所訴核不足採，駁回其一再訴願。茲原告起訴仍執前詞爭執，除原決定業已
論明，不再予贅述外，查原告如確有本件樣品之購進，且已拆解消耗，依前揭台財稅
字第三一七○九號函，得憑報廢證明，再按損費列帳。乃原告未此之為，被告認為未
耗用而予轉列盤存，即無不合。又該號函雖係針對進口樣品所為釋示，然意旨重點應
在於樣品之購進及消耗報廢，應憑列帳，至其樣品來自國外或國內，應無差異。原處
分轉列盤存，一再訴願決定遞予維持，揆諸首揭規定，並無違誤。另所舉財政部五十
九年十月二十三日台財稅字第二八三三九號函，係就塑膠製品所用模具之解釋，於本
件並無其適用。原告起訴意旨，難謂有理，應予駁回。
據上論結，本件原告之訴為無理由，爰依行政訴訟法施行法第二條、行政訴訟法第九
十八條第三項前段，判決如主文。
中    華    民    國      九十      年      十二      月      二十      日
                    最 高 行 政 法 院  第 五 庭
                                審 判 長 法  官      廖  政  雄
                                         法  官      趙  永  康
                                         法  官      林  清  祥
                                         法  官      鍾  耀  光
                                         法  官      姜  仁  脩
右  正  本  證  明  與  原  本  無  異
                                         法院書記官  彭  秀  玲
中    華    民    國      九十      年      十二      月      二十      日


司法院資訊處製作；財團法人民間司法改革基金會備份。
